臺灣臺中地方法院民事判決　99年度簡上字第349號
上　訴　人　王詩元
被上訴人　　柯振重
　　　　　　　　　　　　樓
上當事人間給付票款事件，上訴人對於民國99年10月29日本院沙
鹿簡易庭99年度沙簡字第326號第一審判決提起上訴，本院合議
庭於民國100年6月10日言詞辯論終結，判決如下：
    主      文
上訴駁回。
第二審訴訟費用新臺幣肆仟肆佰捌拾元由上訴人負擔。
    事實及理由
甲、程序方面：上訴人經合法通知，未於言詞辯論期日到場，核
    無民事訴訟法第386條各款所列情形，爰依被上訴人之聲請
    ，由其一造辯論而為判決。
乙、實體方面：
一、被上訴人即原告方面：
（一）起訴主張：被上訴人執有上訴人即被告簽發：票號AD0000
      000號、發票日民國99年6月15日、票面金額新臺幣（下同
      ）215,000元、付款人臺灣銀行臺中港分行之支票1紙（下
      稱系爭支票），經被上訴人於99年6月15日提示後，因掛
      失止付而遭退票，被上訴人屢次催討上訴人給付，均未獲
      置理，爰本於票據之法律關係，訴請上訴人給付系爭支票
      之票款及利息等語。並聲明：上訴人應給付被上訴人
      215,000元，及自99年6月15日起至清償日止，按年息6%
      計算之利息。
（二）於本院補充：
      系爭支票是訴外人林廖傑交給伊，要伊幫忙調資金，因為
      伊沒有資金，所以向第三人黃寶貴借款215,000元，沒有
      收利息。215,000元是伊到黃寶貴的妹妹黃玉琴那裡拿現
      金，再當面交給林廖傑。事後伊已經還給黃寶貴215,000
      元，伊是替林廖傑向黃寶貴借錢的等語。
二、上訴人即被告於原審未於言詞辯論程序到庭，於支付命令程
    序曾具狀表示兩造之債務尚有糾葛。另於本院補充：被上訴
    人所執系爭支票乃上訴人遺失，為訴外人即背書人林廖傑竊
    取。上訴人掛失止付後，票據交換所主動將案件移送偵辦。
    系爭支票原本是上訴人欲支付於廠商貨款而簽發完成之支票
    ，嗣為訴外人林廖傑於上訴人家中趁上訴人不注意時竊取，
    再由林廖傑背書轉讓於被上訴人。系爭支票發票人是上訴人
    ，是由上訴人太太所簽發，支票何時遺失，上訴人和其太太
    均不知道，是在發票日前一天被上訴人到上訴人住處要求兌
    現系爭支票才發現。上訴人所有之支票都放在辦公室桌上或
    資料夾內，林廖傑常到上訴人家中，說要到大陸投資生意。
    另據頭份派出所偵查隊員告之當初持系爭支票至銀行託收者
    為一名女性。又查系爭支票背書人除林廖傑、柯振重外，尚
    有訴外人黃寶貴，故諸多事實均待進一步釐清。又涉及票據
    上權利義務方面，包括被上訴人取得票據之原因關係，是否
    善意且無過失，是否以支付相當之對價取得亦待深究。林廖
    傑竊取系爭支票，並無權轉讓系爭支票，被上訴人受讓票據
    時需屬善意且無重大過失、系爭支票無背書不連續或期後背
    書之情形、已支付相當之對價等，始能主張票據權利等語。
三、本件原審判決被上訴人勝訴，並依職權宣告假執行，上訴人
    不服，提起本件上訴並聲明：（一）原判決廢棄。（二）上
    廢棄部分，被上訴人第一審之訴及假執行均駁回。被上訴人
    則聲明：駁回上訴。
四、本院判斷：
（一）本件被上訴人主張其執有上訴人簽發之系爭支票1紙，屆
      期提示未獲付款之事實，已據其提出系爭支票、退票理由
      單各1紙為憑，且為上訴人所不爭執，堪認被上訴人主張
      之事實為真正。
（二）按票據債務人不得以自己與發票人或執票人之前手間所存
      抗辯之事由對抗執票人。但執票人取得票據出於惡意者，
      不在此限；以惡意或有重大過失取得票據者，不得享有票
      據上之權利。無對價或以不相當之對價取得票據者，不得
      享有優於其前手之權利，票據法第13、14條分別定有明文
      。復按票據行為，為不要因行為，執票人不負證明關於給
      付之原因之責任，如票據債務人主張執票人取得票據出於
      惡意、詐欺、以無對價或以不相當對價取得時，則應由該
      債務人負舉證之責，最高法院64年臺上字第1540號判例、
      85年度臺上字第286號判決可資參照。查：
   1、上訴人主張訴外人林廖傑竊取系爭支票，為訴外人林廖傑
      所否認等情，有本院依職權調閱臺灣臺北地方法院99年度
      偵字第27167號卷宗可參。上開刑事案件雖尚在偵查中，
      但查上訴人與被上訴人間並非票據關係之直接前後手，依
      前開規定，縱使訴外人林廖傑非法取得系爭支票，亦僅屬
      上訴人與訴外人林廖傑間之抗辯事由。為票據債務人之上
      訴人並不得以自己與執票人之前手即林廖傑間之原因關係
      對抗為執票人之被上訴人。
   2、且被上訴人主張：系爭支票是訴外人林廖傑交給伊，要伊
      幫忙調資金，因為伊沒有資金，所以向第三人黃寶貴借資
      金215,000元，沒有收利息。215,000元是伊到黃寶貴的妹
      妹那裡拿現金，再當面交給林廖傑。伊已經還給黃寶貴
      215,000元，伊是替林廖傑向黃寶貴借錢等情，業據證人
      黃寶貴於本院結證稱：「（問：經手系爭支票經過？）該
      票是我妹妹黃玉琴拿給我的，是黃玉琴說要拿客票跟我換
      現金，我有拿215,000元的錢給黃玉琴，黃玉琴就把票拿
      給我，是當場拿，還是寄給我，我忘記了，票我就拿去銀
      行代收，以我設於頭份的帳戶代收，後來被通知跳票，我
      取回支票，我就將支票拿去給我妹妹，我跟妹妹說支票跳
      票，我妹妹說她會去處理。（問：後來有無取回票款？）
      有取回票款，時間何時忘記了，是我妹妹拿走支票以後。
      我印象中應該是我通知我妹妹後，我妹妹通知拿支票給她
      的人，就是被上訴人拿錢去給我妹妹，我妹妹通知我當場
      去拿回票款，並將支票交回去。（問：取回的票款，是何
      人支付？）是被上訴人帶過去的。」等語。另證人黃玉琴
      於本院結證稱：「（問：經手系爭支票經過？）柯振重跟
      我是朋友，柯振重拿這張票請我幫他換現金，我答應他，
      但我本身沒有多餘現金，所以轉向我姊姊黃寶貴借款，黃
      寶貴有拿215,000元給我，我就全數轉給柯振重，支票交
      給黃寶貴。之後票據到期，黃寶貴通知我支票退票，我打
      電話給柯振重說支票退票，隔天柯振重就拿現金215,000
      元給我，當時我姊姊有到我家，我當場轉給我姊姊，支票
      還給柯振重。」等語（均見本院100年4月25日準備程序筆
      錄）。核被上訴人之主張與證人所述相符，堪信為真實。
   3、又上訴人並未舉出任何證據證明執票人即被上訴人取得系
      爭支票係出於惡意（即明知系爭支票係訴外人林廖傑所竊
      得而加以收受），或係以無對價或不相當對價取得，揆諸
      前開說明，縱使訴外人林廖傑確有竊取系爭支票行為，上
      訴人亦不能以其與林廖傑之事由對抗被上訴人。是上訴人
      所為上開抗辯，尚屬無據。
（三）次按，在票據上簽名者，依票上所載文義負責；發票人應
      照支票文義擔保支票之支付；執票人向支票債務人行使追
      索權時，得請求自為付款提示日起之利息，如無約定利率
      者，依年利6釐（即6%）計算，票據法第5條第1項、第126
      條、第133條分別定有明文。從而，被上訴人依票據法律
      關係，請求上訴人給付票款215,000元及自提示日即99年6
      月15日起至清償日止，按年息6%計算之利息，為有理由，
      應予准許。是原審據以判命上訴人如數給付並依職權宣告
      假執行，經核於法並無不合，上訴意旨指摘原判決不當，
      求予廢棄改判，為無理由，應予駁回。
五、本件第二審訴訟費用為裁判費3,480元、證人旅費1,000元，
    合計4,480元，應由敗訴之上訴人負擔。
六、本件事證已臻明確，兩造其餘攻擊、防禦方法及所提出之各
    項證據資料，核與判決結果不生影響，爰不逐一論述，附此
    敘明。
七、據上論結，本件上訴為無理由，依民事訴訟法第436條之1第
    3項、第385條第1項前段、第449條第1項、第78條，判決如
    主文。
中    華    民    國    100    年    6    月    24    日
                  民事第一庭  審判長法  官  李悌愷
                                    法  官  陳學德
                                    法  官  周玉蘭
正本證明與原本無異。
不得上訴。
中    華    民    國    100    年    6    月    24    日
                                    書記官  董美惠